【裁判字號】    97,交聲,110
【裁判日期】    970711
【裁判案由】    違反道路交通管理處罰條例聲明異議
【裁判全文】
臺灣新竹地方法院交通事件裁定         97年度交聲字第110號
原處分機關  交通部公路總局新竹區監理所新竹市監理站
異  議  人
即受處分人  甲○○
上列受處分人因違反道路交通管理處罰條例案件，對於交通部公
路總局新竹區監理所新竹市監理站民國97年3 月17日所為之竹監
新三字第裁51-E00000000號違反道路交通管理事件裁決書，聲明
異議，本院裁定如下：
    主  文
原處分關於吊扣駕駛執照十二個月之處分撤銷。
甲○○就上開撤銷部分不罰。
    理  由
一、原處分意旨略以：異議人即受處分人甲○○於民國97年2 月
    22日21時17分許騎乘車號L2P-836 號機車，行經新竹市○○
    路及西大路交叉路口，因有「汽車駕駛人酒精濃度超過規定
    標準」及「領有小型車駕駛執照，駕駛重型機器腳踏車」等
    違規行為，經新竹市警察局交通隊員警填製竹市警交字第E
    00000000號舉發違反道路交通管理事件通知單（下稱舉發通
    知單），爰依道路交通管理處罰條例第35條第1 項第1 款、
    第22條第1 項第4 款之規定，裁處異議人罰鍰新台幣（下同
    ）31800 元，吊扣駕駛執照12個月，並施以道路交通安全講
    習。
二、聲明異議意旨略以：伊對於上開違規情節均不爭執，對於原
    處分機關裁處伊酒駕罰鍰、持汽車駕照駕駛重型機車罰鍰及
    參加道路交通安全講習等部分，亦無疑義，惟按「汽車駕駛
    人，因違反本條例及道路交通安全規則之規定，受吊銷駕駛
    執照處分時，吊銷其持有各級車類之駕駛執照」，修正後道
    路交通管理處罰條例第68條定有明文，新法既已將「吊扣」
    部分修正為「吊銷」，則原處分機關無端擴及吊扣其小型車
    駕照12個月之部分，即非適法，爰聲明異議，請求撤銷該部
    分之處分等語。
三、按「汽車駕駛人，駕駛汽車經測試檢定酒精濃度超過規定標
    準者，處新臺幣15,000元以上60,000元以下罰鍰，並當場移
    置保管其車輛及吊扣其駕駛執照1 年‧‧‧。」，道路交通
    管理處罰條例第35條第1 項第1 款定有明文；又「汽車駕駛
    人飲用酒類或其他類似物後其吐氣所含酒精濃度超過每公升
    0.25毫克或血液中酒精濃度超過0.05% 以上者，不得駕車」
    ，道路交通安全規則第114 條第2 款亦定有明文。
四、次按「汽車駕駛人，因違反本條例及道路交通安全規則之規
    定，受吊銷駕駛執照處分時，吊銷其持有各級車類之駕駛執
    照。」道路交通管理處罰條例第68條定有明文，前揭規定係
    於94年12月14日修正公布，並於95年3 月1 日施行，而修正
    前之道路交通管理處罰條例第68條係規定「汽車駕駛人，因
    違反本條例及道路交通安全規則之規定，受吊扣或吊銷駕駛
    執照處分時，吊扣或吊銷其持有各級車類之駕駛執照」，與
    修正前同條文相比較，係將原規定之吊扣行為人所持有之各
    級車類駕駛執照等規定刪除，考其修正理由，乃舊法將違規
    駕駛人所持有各級車類之駕駛執照一併吊扣，失之過酷，影
    響人民工作及生活甚鉅，故修正後乃規定吊扣駕駛執照處分
    時，不再吊扣其持有各級車類之駕駛執照，僅於受吊銷駕駛
    執照處分時，始吊銷其持有各級車類之駕駛執照。
五、經查：
  (一)異議人於民國97年2月22日21時17分許騎乘車號L2P-836號機
    車，行經新竹市○○路及西大路交叉路口，有「汽車駕駛人
    酒精濃度超過規定標準」及「領有小型車駕駛執照，駕駛重
    型機器腳踏車」等違規情事，為其所不爭執，並有新竹市警
    察局交通隊小隊長陳百川依法填製竹市警交字第E00000000
    號舉發違反道路交通管理事件通知單、交通部公路總局新竹
    區監理所新竹市監理站97年3 月17日竹監新三字第裁51-E00
    000000號裁決書影本各1 紙附卷可稽，是異議人上揭交通違
    規事實，堪予認定。
  (二)而依上開說明，本件異議人違規時所騎乘者係重型機車，其
    依法所受之處分應為限制駕駛重型機車之權利，僅應吊扣重
    型機車駕駛執照，始符修正後第68條規定之意旨，然因異議
    人並未領有重型機車駕駛執照，於此情形，自無從處以異議
    人吊扣機車駕駛執照之處分。詎原處分機關逕以於道路交通
    管理處罰條例第68條修正前所作成之交通部89年8 月30日交
    路字第008861號函釋，認持小型車以上之駕駛執照駕駛重型
    機車，有違反道路交通管理處罰條例第35條第1 項各款行為
    時，仍應吊扣小型車以上之駕駛執照，顯漏未審酌上開條例
    第68條修正理由之意旨；參以：異議人係駕駛重型機車違規
    ，如因此吊扣異議人之其他種類車輛駕駛執照，此舉顯然將
    剝奪異議人駕駛其他種類車輛之權利，對異議人之權益造成
    極大之損害，亦與現行之道路交通管理處罰條例第68條之規
    定未合。
六、綜上，異議人就原處分機關此部分之處分聲明異議，為有理
    由，應由本院將此部分之處分撤銷，又因異議人並無重型機
    車駕駛執照可供執行吊扣，爰就此部分另為不罰之諭知。至
    於原處分機關裁處異議人31800 元罰鍰部分，並無違誤，未
    違反比例原則，且未在異議範圍（異議人業已自行繳清），
    此觀諸聲明異議狀自明，本院自毋庸裁駁，附此敘明。
七、據上論斷，依道路交通案件處理辦法第20條，裁定如主文。
中    華    民    國    97    年    7     月    11    日
                  交通法庭  法  官  蔡川富
以上正本證明與原本無異。
如不服本裁定，應於裁定送達後5日內向本院提出抗告狀。
中    華    民    國    97    年    7     月    11    日
                            書記官  陳秀子


司法院資訊處製作；財團法人民間司法改革基金會備份。
